臺灣臺北地方法院民事簡易判決
111年度店簡字第2號
原      告  丁安立  
訴訟代理人  王崇品律師
被      告  翁文彬  
訴訟代理人  吳意淳律師（法扶律師）
上列當事人間請求損害賠償等事件，本院於民國111年3月25日言
詞辯論終結，判決如下：
　　主　　　文
原告之訴及假執行之聲請均駁回。
訴訟費用新臺幣參仟貳佰元由原告負擔。
    事實及理由
一、原告主張：緣被告前向訴外人即伊祖母姜富妹承租臺北市○○
    區○○街00號5樓B室房屋（下稱系爭房屋），約定租期自民國
    109年1月1日起至110年2月28日止，租金前2個月為每月新臺
    幣（下同）9,000元，其後為每月10,000元，姜富妹並收取
    押租金18,000元（下稱系爭租約）。姜富妹於109年4月間將
    系爭房屋所有權讓與伊並交付前揭押租金，是伊依法已繼受
    系爭租約出租人地位，伊於110年2月21日以存證信函通知被
    告屆期不再續租，並於同年3月1日進行點交，詎被告拒絕配
    合，且遲至同年8月3日返還系爭房屋鑰匙，房屋內部亦因被
    告長期吸菸及怠於進行清潔整理而髒亂不堪，被告顯未履行
    其遷讓返還系爭房屋之義務，伊依系爭租約得請求被告支付
    110年3月至7月、按月以月租金5倍即50,000元計算之違約金
    共250,000元；另本件訴訟及被告先前以伊未返還押租金為
    由提起之訴訟（本院110年度北小字第1708號事件，下稱另
    案訴訟），均係因被告違約涉訟，經伊委任律師處理而支出
    50,000元，伊依系爭租約亦得請求被告賠償，爰依系爭租約
    之法律關係提起本件訴訟，並聲明：㈠被告應給付原告300,0
    00元，及起訴狀繕本送達翌日起至清償日止，按週年利率5%
    計算之利息；㈡願供擔保，請准宣告假執行。
二、被告則以：伊於110年2月23日始接獲原告不續租之通知，因
    伊年歲已大，另覓住所並搬遷需時間安排，且因兩造未曾另
    立租約，伊認出租人仍為姜富妹，遂聯絡姜富妹告知將遲延
    幾日返還系爭房屋，該期間以日租方式賠償，並與110年2月
    份租金均以押租金抵扣。嗣伊於110年3月4日通知姜富妹點
    交房屋，姜富妹亦通知原告，詎原告拒絕退還剩餘押租金，
    伊因原告尚持有備份鑰匙，遂將租賃物清空交付原告後逕行
    離去，並扣留鑰匙待取回剩餘押租金時返還，此部分均經兩
    造於另案訴訟陳明，屬伊於該事件得否請求返還押租金之重
    要爭點，並經本院認定伊無違約情事，此部分應有爭點效，
    兩造自不得再為相異主張，是原告自不得以伊違約請求賠償
    逾期遷讓系爭房屋及涉訟律師費等違約金等語，資為抗辯，
    並聲明：㈠原告之訴駁回；㈡如受不利之判決，願供擔保請准
    宣告免為假執行。
三、本院之判斷：
　㈠、被告前向原告祖母姜富妹承租系爭房屋並簽訂系爭租約，
      約定租期自109年1月1日起至110年2月28日止，租金前2個
      月為每月9,000元，其後為每月10,000元，姜富妹並收取
      押租金18,000元。姜富妹於109年4月間將系爭房屋所有權
      讓與原告並交付前揭押租金，而由被告繼受系爭租約出租
      人地位等節，有系爭房屋建物所有權狀、系爭租約附卷可
      稽（本院卷第17、37至45頁），亦為兩造所不爭，首堪信
      為真實。
　㈡、按除別有規定外，確定之終局判決就經裁判之訴訟標的，
      有既判力。主張抵銷之請求，其成立與否經裁判者，以主
      張抵銷之額為限，有既判力。民事訴訟法第400條定有明
      文。而法院於判決理由中，就訴訟標的以外當事人所主張
      足以影響判決結果之重要爭點，本於充足舉證及辯論下，
      已為實質判斷者，基於當事人程序權業已受保障，仍應賦
      予該理由之判斷一定拘束力，以符程序上誠信原則及訴訟
      經濟。是同一當事人就該重要爭點所提起之其他訴訟，除
      原判斷顯然違背法令、顯失公平、或當事人已提出新訴訟
      資料足以影響原判斷外，應解為法院於後訴就該重要爭點
      不得為相反之認定（最高法院104年度台上字第1012號民
      事判決參照）。查：
　　１、被告前於另案訴訟請求退還扣除系爭租約2月份租金後之
        押租金餘額8,000元，原告則以被告未依約遷讓返還系
        爭房屋，且於原告表示因遲延返還須扣押租金時即拒絕
        配合點交系爭房屋，則點交手續尚未完成，被告不得請
        求返還押租金，而本院臺北簡易庭就另案訴訟以110年
        度北小字第1708號判決認定兩造於110年3月4日進行點
        交程序，可徵被告已取得姜富妹同意得續住至同年月5
        日，且被告於同年月4日後均未返還系爭房屋，無違約
        或遲延返還之情事確定，有該判決存卷可查（本院卷第
        71至78頁），並經本院調取該事件卷宗核閱無誤。
　　２、系爭租約第5條、第6條分別約定：「乙方（承租人即被
        告）應於訂約時，交付甲方（出租人即姜富妹、原告）
        18,000元作為押租保證金，乙方如不繼續承租，甲方應
        於乙方騰空、交還房屋後無息退還」、「乙方於租期屆
        滿時，除經甲方同意繼續出租外，應即日將租賃房屋誠
        心按照原狀騰空交還甲方，不得藉詞推諉或主張任何權
        利，如不即時遷讓交還房屋時，甲方每月得向乙方請求
        按租金5倍計算之違約金至遷讓完了之日止，乙方絕無
        異議」（本院卷第38至39頁）。是被告得否請求返還押
        租保證金，係以其遷讓返還系爭房屋與原告，且扣除依
        系爭租約未償付之債務尚有剩餘為前提，則系爭房屋是
        否已遷讓返還，核屬重要爭點，並經另案訴訟認定被告
        係得姜富妹同意得續住，且已按期遷出無違約或遲延返
        還之情事甚明。
　　３、原告雖主張其於另案訴訟原就遲延返還房屋違約金部分
        提起反訴，惟宥於法規限制撤回，該部分無答辯機會等
        語，惟就關於被告逾期遷讓返還系爭房屋、房屋內部未
        進行清潔整理、拒絕返還鑰匙故未完成點交、應負擔違
        約金等節，均曾於另案訴訟提出並經承審法官於判決中
        說明其判斷（即該判決五、㈡、⒋至⒎段，本院卷第76至7
        7頁），難信其無答辯機會。
　　４、原告又主張其已受讓系爭房屋而為系爭租約之出租人，
        無論姜富妹有無同意被告續租，均與其無涉，惟被告均
        係與姜富妹聯繫此節，兩造並無爭執，而參以原告早於
        109年4月23日即繼受取得系爭房屋，依民法第425條規
        定承擔系爭租約為出租人，惟被告係於110年2月23日始
        受姜富妹告知系爭房屋權利移轉，有前揭所有權狀、另
        案起訴狀、文山景美郵局存證號碼000074號存證信函可
        考（本院卷第17頁、另案訴訟卷第11、17頁），則被告
        至少於109年4月23日至110年2月23日間，就系爭租約有
        關事項應仍係與斯時已非出租人之姜富妹聯繫，應信姜
        富妹就系爭租約係作為原告之代理人，則姜富妹同意被
        告得續住，原告自應受拘束。
　　５、綜上，本院自應受前案確定判決關於被告並無違約或遲
        延返還系爭房屋判斷之拘束，不得為相反之認定，則被
        告既無逾期遷讓返還之違約情形，原告訴請被告給付逾
        期遷讓返還系爭房屋之違約金並賠償律師費用，即均非
        可取。
四、從而，原告依系爭租約之法律關係，請求被告給付300,000
    元，及起訴狀繕本送達翌日起至清償日止，按週年利率5%計
    算之利息，無理由，應予駁回。原告之訴既經駁回，其假執
    行之聲請即失其依據，應併予駁回。
五、本件事證已臻明確，兩造其餘攻擊防禦方法及所提證據，經
    本院斟酌後，核與判決結果不生影響，爰不另逐一論述。
六、訴訟費用負擔之依據：民事訴訟法第78條。並依職權確定本
    件訴訟費用額為3,200元（即裁判費）如主文第2項所示。
中　　華　　民　　國　　111 　年　　4 　　月　　22　　日
                  新店簡易庭法  官　林志煌
上正本證明與原本無異。
對於本件判決如有不服，應於收受送達後20日內向本院提出上訴
書狀，上訴於本院合議庭，並按他造當事人之人數附具繕本。
如委任律師提起上訴者，應一併繳納上訴審裁判費。
中　　華　　民　　國　　111 　年　　4 　　月　　22　　日
                            書記官  陳柏志